【裁判字號】    97,交聲,799
【裁判日期】    970401
【裁判案由】    違反道路交通管理處罰條例聲明異議
【裁判全文】
臺灣臺北地方法院交通事件裁定         97年度交聲字第799號
受 處分 人  甲○○
原處分機關  臺北市交通事件裁決所
上列受處分人甲○○因違反道路交通管理處罰條例案件，對於原
處分機關中華民國97年3 月13日所為之處分（原處分案號：北市
裁二字第裁22-1AD038448號）聲明異議，本院裁定如下：
    主  文
異議駁回。
    理  由
一、按道路交通管理處罰條例（下稱條例）所用名詞「車輛」，
    係指在道路上以原動機行駛之汽車（包含機器腳踏車）或以
    人力、獸力行駛之車輛，而道路交通安全規則 (下稱安全規
    則) 所用名詞「汽車」，係指在道路上不依軌道或電力架線
    而以原動機行駛之車輛（包含機器腳踏車），條例第3條第8
    款、安全規則第2條第1 項第1款均定有明文。次按人行道，
    指為專供行人通行之騎樓、走廊及劃設供行人行走之地面道
    路、與人行天橋及人行地下道；人行道，不得臨時停車，條
    例第3條第3款、安全規則第111條第1 項第1款規定甚明；另
    設有禁止停車標誌之處所不得停車，安全規則第112條第1項
    第4 款定有明文；再按汽車駕駛人在禁止臨時停車處所停車
    者，或在設有禁止停車標誌之處所停車者，均處新臺幣（下
    同）600元以上1,200元以下罰鍰，條例第56條第1項第1款、
    第4 款復有明文。而機器腳踏車駕駛人如有在禁止臨時停車
    處所停車或在設有禁止停車標誌之處所停車之違規情形，在
    舉發違反道路交通管理事件通知單上所載之應到案日期前到
    案聽候裁決，經主管機關調查後仍認定其有上開違規行為者
    ，依違反道路交通管理事件統一裁罰基準表之規定，均需對
    該駕駛人處以600元之罰鍰。
二、本件受處分人甲○○所有車牌號碼 CRF-072號機車，於民國
    97年1月22日12時02分，在臺北市○○○路○段90巷，經台北
    市停車管理處 (下稱舉發機關) 舉發「在設有停止停車標誌
    之處所停車」違規，原處分機關即依條例第56條第1項第4款
    之規定，處罰鍰600元。
三、異議意旨略以：受處分人陳稱該處禁止停車標誌放置位置不
    清，且又停放一堆腳踏車，而停管處卻置之不理，似有怠惰
    之嫌。另照片中並無禁止停車標誌，停放處也無紅線，何來
    禁停，週遭也有違停車輛，卻未被開單，明顯不公平，且該
    違規處所設計不良，以致機車停車位不足，如此查舉違規，
    似嫌擾民等語。
四、經查：
  (一)本件受處分人固不否認有於上揭時地將車牌號碼 CRF-072
      號機車停放於被舉發地點為警拍照之事實，惟辯稱其所停
      放機車之處所，週遭並無禁止停車標誌，然受處分人停放
      機車之地點於人行紅磚道上，此有附具之舉發照片可證，
      本屬於供行人通行之人行道範圍，而人行道係專供行人行
      走之處，依法本非供駕駛人停車之處所，另受處分人所稱
      該處尚有其他違停之腳踏車、機車等，受處分人應向主管
      機關檢舉，非得據此稱其違規停車行為具有免責事由，受
      處分人以前情置辯，自不可採。
  (二)復依舉發機關97年2 月1日北市停四字第09730490000號書
      函之內容可知，原處分機關已派員現場查勘，受處分人停
      車處所之路段設有「騎樓、人行道禁止停車」標誌牌，供
      車輛駕駛人辨識遵循，駕駛人當應遵守道路交通管制標誌
      之義務。本件受處分人既領有駕駛執照，並親自參與交通
      運作，自應知悉且有遵守交通標誌、標線及相關交通法規
      之義務；按人行道不得臨時停車、禁止臨時停車處所不得
      停車、設有禁止停車標誌、標線之處所不得停車，所稱禁
      止停車之處所，有2 種不同之性質，其一為經劃設標線或
      設置標誌後始禁止停車之相對禁止停車處所，此際，標線
      、標誌之劃設具有創設性，另者為諸如禁止臨時停車處所
      等絕對禁止停車之處所，此種乃不待主管機關劃設標線或
      設置號誌，本質上即禁止停車，惟若設有禁止停車之標誌
      、標線，則僅具有提醒、督促駕駛人注意之作用而已。至
      於道路停車之規劃設置及管理，係屬交通主管機關之權責
      ，主管機關得考量道路情況、車輛流量、駕駛人需要等諸
      多因素通盤加以規劃設置，並隨時檢討，適時加以修正，
      並非法院所得置喙。人民對停車規劃雖得加以建議，惟道
      路交通標誌、標線一經交通主管機關劃設後，於依法變更
      前，人民即有遵守主管機關所設之停車時間、位置、方式
      、車種等規定之義務，尚不得以其主觀意見，逕認停車之
      規劃不當，而任意違反。否則，將使停車次序紊亂，嚴重
      危及道路秩序及用路人之權益，自不待言。
  (三)違反行政法上義務之行為非出於故意或過失者，不予處罰
      ，行政罰法第7 條定有明文。又應受行政罰之行為，僅須
      違反禁止規定或作為義務，而不以發生損害或危險為其要
      件者，推定為有過失，於行為人不能舉證證明自己無過失
      時，即應受處罰，此亦有司法院大法官會議釋字第275 號
      解釋可資參照。然受處分人縱因疏忽而未察看該路段設有
      「騎樓、人行道禁止停車」標誌牌，而停放其所有之機車
      於該處，雖非故意違反道路交通管理處罰條例之規定，惟
      仍屬違反禁止規定之過失行為。況臺北市大力推行機車全
      面退出騎樓、人行道之停放管制，路權回歸行人專用，並
      於道路沿線設有禁止停車標誌牌，騎樓、人行道均禁止停
      放車輛，機車應停放於道路設置之機車彎或已規劃之機車
      停車格位內，此政策措施宣導已久，一般用路人均應知曉
      。從而，本件受處分人有停車處所不依規定之違規行為，
      已堪認定。至於受處分人辯稱尚有其他腳踏車、機車亦停
      放該處，卻未受舉發處罰，參以憲法保障之平等權及行政
      程序法第6 條所揭示之平等原則，係以合法權利為限，亦
      即主張平等原則之基礎事實應為合法，即受處分人不得以
      他人違規行為尚未被取締，即執以為自己亦可以不遵守規
      定之適法理由，故「不法的平等」之主張，並非法之所許
      ，是縱使其他車輛於相同地點亦有違規停車之事情，受處
      分人可依法向主管機關檢舉，卻非可執平等原則據以免責
      之事由。
五、綜上所述，原處分機關依條例第56條第1項第4款規定裁處罰
    鍰600 元，核無不合。本件受處分人之異議為無理由，應予
    駁回。
六、依道路交通案件處理辦法第19條，裁定如主文。
中    華    民    國    97    年    4     月    1     日
                  交通法庭法  官  呂政燁
以上正本證明與原本無異。
如不服本裁定，應於送達後5日內向本院提出抗告狀。
                          書記官  呂欣穎
中    華    民    國    97    年    4     月    1     日


司法院資訊處製作；財團法人民間司法改革基金會備份。
